【裁判字號】    90,易,610
【裁判日期】    900525
【裁判案由】    傷害
【裁判全文】
臺灣臺南地方法院刑事判決                            九十年度易字第六一號
    公  訴  人  臺灣臺南地方法院檢察署檢察官
    被      告  乙○○
                丁○○
                丙○○
右列被告等因傷害案件，經檢察官提起公訴（九十年度偵字第二四八四號），本院判
決如左：
    主  文
乙○○共同傷害人之身體，處拘役肆拾日，如易科罰金，以參佰元折算壹日。
丁○○共同傷害人之身體，累犯，處有期徒刑參月，如易科罰金，以參佰元折算壹日
。
丙○○無罪。
    事  實
一、乙○○曾於民國八十八年間，因犯妨害兵役治罪條例案件，經臺灣屏東地方法院
    判處有期徒刑三月，緩刑三年確定，現仍於緩刑期間；雷文件則曾於八十四年間
    ，因犯肅清煙毒條例案件，經臺灣臺南地方法院判處有期徒刑三年二月確定，於
    八十八年二月五日執行完畢，均仍不知悔改。
二、乙○○、丁○○、丙○○三人為同事關係，於九十年一月二十日下午五時三十分
    許，由乙○○駕駛車號ＱＥ－６９４５號自用小貨車，搭載丙○○、丁○○，由
    臺南縣新化鎮往永康市方向行使，途中因甲○○騎乘車號ＵＶＱ－１８７號重型
    機車，行駛於快車道，經乙○○按鳴喇叭均未讓道，因而引致乙○○等人不滿，
    嗣甲○○於紅燈號誌暫停時，乙○○即要求甲○○停靠路邊，甲○○因見乙○○
    等人來意不善，乃持安全帽預備自衛，詎乙○○、丁○○二人竟基於傷害之共同
    犯意聯絡，先由丁○○持角鐵一支，猛力揮擊甲○○持安全帽之左手臂，將安全
    帽擊落，並導致甲○○受有左手前臂皮下瘀腫傷、左手尺骨骨折之傷害，乙○○
    再徒手毆打甲○○之額頭、臉部、耳朵等部位（未成傷）。
二、案經甲○○訴由臺南縣警察局永康分局報告臺灣臺南地方法院檢察署檢察官偵查
    起訴。
    理  由
甲：有罪部份
一、訊據被告乙○○、丁○○於警、偵訊及本院審理時，對於右揭時地，因認告訴人
    甲○○阻礙其等行進方向，遂要求告訴人停靠路邊理論，並共同傷害告訴人致傷
    之事實均坦承不諱，經核與告訴人指訴相符，並有診斷證明書一紙附卷可稽，被
    告乙○○、丁○○前開自白，應堪信為真實。被告乙○○、丁○○二人雖以當時
    告訴人持安全帽作勢欲毆打，其等係出於自衛始以角鐵將告訴人手持之安全帽打
    掉云云置辯。按刑法上之防衛行為，雖不以出於不得已之行為為條件，但仍須基
    於排除現在不法之侵害而不超越必要之程度，最高法院二十六年渝上字第一五二
    ○號判例要旨可供參照，經查，本件原係被告等不滿告訴人於快車道騎乘機車，
    並阻礙其去向，乃趁告訴人於紅燈號誌前暫停時，要求告訴人停靠到路邊，則告
    訴人乍然受到被告等此等要求，認為其等來意不善而意圖自我防衛，要屬正常之
    心理反應；而被告乙○○、丁○○所以要求告訴人停靠到路邊，亦顯然已有共同
    傷害告訴人之犯意形成，則衡諸當時被告等先行挑釁，人數又多於告訴人之情狀
    ，縱認告訴人揮舞安全帽作勢欲毆打被告之行為，已經構成侵害，被告等仍有相
    當餘裕可以阻止或排出此等侵害，以角鐵揮擊告訴人手臂致骨折，顯非最後手段
    ，被告等行為已經超越必要之程度，不能構成刑法上之正當防衛，上開辯詞，要
    非可採。綜上所述，本件事證已臻明確，被告等犯行可以認定。
二、核被告二人傷害人之身體，所為係犯刑法第二百七十七條第一項之傷害罪。被告
    乙○○、丁○○二人對於右揭犯行，有犯意之聯絡與行為之分擔，均應論以共同
    正犯。又被告乙○○徒手毆打告訴人頭部，雖未成傷，然與之有犯意聯絡之被告
    丁○○既以角鐵毆打告訴人致傷，被告乙○○仍應負共同傷害之責。另查被告丁○○曾於八十四年間，因犯肅清煙毒條例案件，經本院判處有期徒刑三年二月確
    定，於八十八年二月五日執行完畢，有臺灣高等法院被告全國前案紀錄表在卷可
    稽，被告丁○○於五年內再犯本件有期徒刑以上之罪，為累犯，應依刑法第四十
    七條規定加重其刑。爰審酌被告乙○○、丁○○二人，徒因他人行車阻礙去路，
    即命對方停靠路邊，並共同加以毆打「教訓」之暴戾行徑，因此造成告訴人手臂
    骨折之傷害程度，被告二人犯罪後坦承犯行之態度，以及被告二人願意分期賠償
    告訴人，但告訴人要求一次給付賠償金，雙方遂無法達成民事和解等一切情狀，
    各量處如主文所示之刑，並均諭知易科罰金折算標準，以資懲儆。被告丁○○所
    持以毆打告訴人之角鐵一支，因未扣案，為免日後執行之困難，不另諭知沒收，
    併此敘明。
乙：無罪部份
一、公訴意旨另以：被告丙○○與同案被告乙○○、丁○○為同事關係，於九十年一
    月二十日下午五時三十分許，與被告乙○○、丁○○共同基於傷害之犯意，於臺
    南縣永康市○○○路與龍昌街交叉路口處，攔下告訴人甲○○，由被告丁○○持
    角鐵，乙○○與丙○○則徒手，共同毆打告訴人，致告訴人受有左手前臂皮下瘀
    傷及左手尺骨骨折之傷害，因認被告丙○○與乙○○、丁○○共同涉有刑法第二
    百七十七條第一項之傷害罪嫌。
二、按犯罪事實應依證據認定之，無證據不得推定其犯罪事實。又不能證明被告犯罪
    者，應諭知無罪之判決，刑事訴訟法第一百五十四條、第三百零一條第一項分別
    定有明文。次按告訴人之告訴，係以使被告受刑事訴追為目的，是其陳述是否與
    事實相符，仍應調查其他證據以資審認，不能作為不利被告判決之唯一基礎。
三、本件公訴意旨認被告丙○○涉有上開共同傷害犯行，係以告訴人之指訴，以及醫
    院診斷證明書作為所憑之論據。訊據被告丙○○則堅詞否認有何傷害犯行，辯稱
    伊並未出手毆打告訴人等語。
四、經查，同案被告乙○○、丁○○於本院審理時，均一致供陳被告丙○○並未出手
    毆打告訴人，與告訴人指訴已有不符，雖被告乙○○、丁○○上揭供述可能為迴
    護之詞，證明力可疑，然參之告訴人所提出之診斷證明書，僅記載左手臂皮下瘀
    腫、左手尺骨骨折等傷害，而該傷害顯係被告丁○○以角鐵毆擊所致，不能據以
    作為被告丙○○有毆打告訴人行為之證據。則本件被告丙○○被訴傷害部份，除
    告訴人指訴外，檢察官並未提出具體事證，而本院復查無其他積極證據，足認被
    告丙○○有共同傷害犯行，不能證明被告丙○○犯罪，依法自應為無罪之諭知。
據上論斷，應依刑事訴訟法第二百九十九條第一項前段、第三百零一條第一項，刑法
第二十八條、第二百七十七條第一項、第四十七條、第四十一條第一項前段，罰金罰
鍰提高標準條例第一條前段、第二條，判決如主文。
本案經檢察官盧駿道到庭執行職務。
中      華      民      國      九十      年      五    月    二十五    日
                              臺灣臺南地方法院刑事第四庭
            法  官    吳  坤  芳
右正本證明與原本無異。
如不服本判決，應於判決送達後十日內向本院提出上訴狀( 應附繕本 )。
                                    書記官    馬  愛  君
中      華      民      國      九十      年      五    月    二十五    日
附錄本案論罪科刑法條全文：
刑法第二百七十七條
傷害人之身體或健康者，處三年以下有期徒刑、拘役或一千元以下罰金。
犯前項之罪因而致人於死者，處無期徒刑或七年以上有期徒刑；致重傷者，處三年以
上十年以下有期徒刑。


司法院資訊處製作；財團法人民間司法改革基金會備份。
